【裁判字號】    95,交聲,575
【裁判日期】    951226
【裁判案由】    違反道路交通管理處罰條例聲明異議
【裁判全文】
臺灣桃園地方法院交通事件裁定         95年度交聲字第575號
原處分機關  交通部公路總局新竹區監理所中壢監理站
異  議  人
即受處分人  甲○○
上列受處分人因違反道路交通管理處罰條例案件，對於交通部公
路總局新竹區監理所中壢監理站95年11月7 日所為之處分（壢監
裁字第裁53-AEV002242號），聲明異議，本院裁定如下：
    主  文
原處分撤銷。
甲○○不罰。
    理  由
一、按法院受理交通事件，準用刑事訴訟法之規定，道路交通管
    理處罰條例第89條前段定有明文，是刑事訴訟法第154 條第
    2 項所定「犯罪事實應依證據認定之，無證據不得認定犯罪
    事實及最高法院76年台上字第4986號判例「認定犯罪事實所
    憑之證據，雖不以直接證據為限，間接證據亦包括在內，然
    而無論直接證據或間接證據，其為訴訟上之證明，須於通常
    一般之人均不致有所懷疑，而得確信其為真實之程度者，始
    得據為有罪之認定，倘其證明尚未達到此一程度，而有合理
    之懷疑存在而無從使事實審法院得有罪之確信時，即應由法
    院為被告無罪之判決」所揭示刑事訴訟法上法院認定事實之
    最重要原則，於法院審理行為人違反道路交通管理處罰條例
    案件時，當有其適用。易言之，法院於審理行為人違反道路
    交通管理處罰條例案件，於踐行調查證據程序完畢後，為事
    實之認定時，如就原處分機關所認定之行為人違規事實仍有
    合理之懷疑，而無法確信行為人確有該當於道路交通管理處
    罰條例各該處罰條文之構成要件事實時，依據「罪證有疑，
    利於被告」之證據法則，應作對受處分人有利之認定。
二、原處分意旨略以：異議人即受處分人甲○○前因違反道路交
    通管理處罰條例第63條第3 項之規定，於民國95年8 月14日
    至本站執行吊扣汽車駕照1 個月（吊扣期間95年8 月14日至
    95年9 月14日）。而依臺北市政府警察局北市警安分交字第
    09534461300 號書函表示：異議人於95年8 月30日7 時58分
    許，駕駛車號FY-842號營業貨運曳引車，在臺北市○○路與
    新生南路口確實併排停車，本局員警舉發無誤等情，爰依道
    路交通管理處罰條例第21條之1 第1 項第7 款及統一裁罰基
    準，於95年11月7 日以壢監裁字第裁53-AEV002242號裁處罰
    鍰新臺幣60,000元整及吊銷駕駛執照，1 年內禁考等語。
三、異議意旨略以：異議人為車號FY-842號營業貨運曳引車之實
    際車主，95年8 月30日異議人隨同司機沈舜閩駕駛車號FY-8
    42號聯結車行至臺北市○○○路與信義路口時，司機沈舜閩
    因內急熄火停車後在附近如廁，司機離開之際適巧有警員經
    過舉發違規停車，異議人基於為該車車主身分而簽收此併排
    停車舉發單。惟異議人當時係躺於後座床上，並無駕駛行為
    ，今不知何故註銷本人駕照，又開立無照駕駛之罰單，為此
    聲明異議，請求撤銷原處分。
四、經查：
  (一)原處分機關為本件裁罰之緣由，無非以上揭臺北市政府警察
    局北市警安分交字第09534461300 號書函為據，惟酌以該函
    之主旨，在說明係爭車輛確有併排停車之情節，原處分機關
    遽此認定異議人有駕駛該車之行為，猶嫌速斷。
  (二)證人即本件值勤警員羅振文於本院調查時雖證稱：當時異議
    人沒有向我表示駕駛不是他等語；惟亦證稱：我現在沒有辦
    法記憶當時的駕駛人，我靠近的時候，異議人他是從駕駛座
    車門出來，但是我不知道，他是從駕駛座或是從駕駛座後方
    出來，我告訴他這是違規併排，簽立舉發單讓他簽名，舉發
    過程不到5 分鐘，我是騎警用摩托車到該聯結車前方，我可
    以看得到駕駛座的位子，但沒辦法確定他是在駕駛座還是在
    旁邊的位子，我現在已不記得車內的人是看到我的警用摩托
    車後主動下車，抑或是經由我敲駕駛座的門方才下車等語（
    見本院95年12月13日訊問筆錄）。揆諸證人羅振文所言，上
    開聯結車於係爭時、地併排停車，雖無疑義，惟該車究為何
    人駕駛，可否遽以認定異議人為駕駛人，容有可疑。
  (三)又異議人辯稱：當時是警員來敲駕駛座車門，我從後座床舖
    上爬起來，因我是車主，我也知道併排停車違規，警員要我
    簽，我就簽等語，衡情異議人所辯，與一般社會經驗法則尚
    無違背，而堪採信。另證人沈舜閩到庭結證稱，是伊幫他哥
    哥甲○○的司機代班，當時是伊併排停車停在那裡，伊到森
    林公園隱密處小便，約7 、8 分鐘後才回來，因當時比較早
    到，也在等貨主，所以不急，回來後異議人甲○○有告訴伊
    運氣不好，又被開一張紅單等語（見本院95年12月13日訊問
    筆錄），亦證異議人上揭所辯，尚非虛構杜撰之詞。此外，
    復查無其他積極證據足以證明異議人即為上開違規行為之駕
    駛人，依罪證有疑利於被告之原則，即應為有利異議人之認
    定。
五、綜上所述，原處分機關無從使本院確信異議人確有前述違規
    事實，依「罪證有疑，利於被告」之證據法則，應認原處分
    機關所裁決之異議人違規行為不能證明，乃原處分機關未經
    詳查，逕以道路交通管理處罰條例第21條之1 第1 項規定裁
    處異議人，顯有未洽。異議人聲明異議意旨，指摘原處分不
    當，為有理由，自應由本院將原處分撤銷，並諭知異議人不
    罰。
據上論斷，應依道路交通管理處罰條例第87條第2 項，道路交通
案件處理辦法第20條前段，裁定如主文。
中    華    民    國    95    年    12    月    26    日
                  交通法庭    法  官  朱美璘
以上正本證明與原本無異。
如不服本裁定，應於送達後5 日內，向本院提出抗告狀。
                              書記官  谷貞豫
中    華    民    國    95    年    12    月    28    日


司法院資訊處製作；財團法人民間司法改革基金會備份。
